臺灣臺北地方法院民事裁定
110年度簡抗字第59號
抗  告  人  鐘哲進  

相  對  人  陳吟芬  

上列當事人間請求修復漏水等事件，抗告人對於民國110年9月17
日本院臺北簡易庭110年度北簡字第3648號裁定提起抗告，本院
裁定如下：
    主  文
抗告駁回。
抗告費用由抗告人負擔。
    理  由
一、抗告意旨略以：相對人前起訴主張其所有之臺北市○○區○○路
    0段000巷00弄0號2樓房屋（下稱系爭2樓房屋），因伊所有
    之臺北市○○區○○路0段000巷00弄0號3樓房屋（下稱系爭3樓
    房屋）之浴廁排水管及馬桶糞管漏水，下漏至系爭2樓房屋
    ，致相對人受有損害，相對人並依民法第767條、第184條第
    1項規定請求伊將系爭2樓房屋修復至不漏水狀態，及向伊請
    求回復原狀費用、精神慰撫金及無法利用漏水房間之損害賠
    償（即本院臺北簡易庭110年度北簡字第3648號修復漏水等
    事件）。伊於民國110年9月15日對相對人提起反訴，主張系
    爭3樓房屋因相對人就系爭2樓房屋所為擴大客廳使用空間之
    二次施工行為，破壞危險老舊之建物結構，導致系爭3樓房
    屋地板無端滲水，致伊受有損害，且伊因相對人多年無端將
    系爭2樓房屋漏水歸咎於伊，致伊精神痛苦，爰依民法第184
    條第1項、第191條第1項前段、第195條第1項、第216條第1
    項規定，反訴請求相對人應賠償伊新臺幣（下同）49萬5,84
    2元。伊之反訴請求與相對人之本訴請求內容相牽連，訴訟
    資料可以相互援引，原法院於110年9月17日以本院臺北簡易
    庭110年度北簡字第3648號裁定駁回伊反訴之訴及假執行之
    聲請（下稱原裁定），實有違誤，應予廢棄等語。
二、按被告於言詞辯論終結前，得在本訴繫屬之法院，對於原告
    及就訴訟標的必須合一確定之人提起反訴；反訴之標的，如
    專屬他法院管轄，或與本訴之標的及其防禦方法不相牽連者
    ，不得提起，民事訴訟法第259條、第260條第1項分別定有
    明文。所謂「相牽連」，乃指為反訴標的之法律關係與本訴
    標的之法律關係間，或為反訴標的之法律關係與作為本訴防
    禦方法所主張之法律關係間，兩者在法律上或事實上關係密
    切，審判資料有其共通性或牽連性者而言，而為本訴標的之
    法律關係或作為防禦方法所主張之法律關係，與為反訴標的
    之法律關係同一，或當事人兩造所主張之權利，由同一法律
    關係發生，或為本訴標的之法律關係發生之原因，與為反訴
    標的之法律關係發生之原因，其主要部分相同，方可認為兩
    者間有牽連關係（最高法院91年台抗字第440號裁定、98年
    台抗字第1005號裁定、106年台抗字第864號裁定、108年台
    抗字第24號裁定意旨參照）。
三、經查，相對人係以抗告人所有之系爭3樓房屋漏水致系爭2樓
    房屋受損，依民法第767條、第184條第1項規定請求抗告人
    修復漏水及請求損害賠償，是本訴之訴訟標的為相對人就系
    爭2樓房屋之物上請求權及系爭3樓房屋漏水致系爭2樓房屋
    受損之侵權行為損害賠償請求權。然抗告人所提反訴之訴訟
    標的，乃係相對人因二次施工系爭2樓房屋導致系爭3樓房屋
    地板滲水之侵權行為損害賠償請求權，以及抗告人因被相對
    人指摘為漏水原因而精神痛苦之侵權行為損害賠償請求權，
    實難認本訴、反訴之訴訟標的法律關係同一或基於同一或主
    要部分相同之法律關係所生，而無何相牽連關係。至抗告人
    主張：系爭2樓房屋與系爭3樓房屋之漏水原因相同，訴訟資
    料得相互援引，社團法人台灣防水工程技術促進會之鑑定報
    告書無法指出漏水位置，足見抗告人也是漏水受害人等語，
    然系爭2樓房屋與系爭3樓房屋之漏水原因是否相同，尚須待
    證據調查始可認定，且原審囑託社團法人台灣防水工程技術
    促進會鑑定，亦僅係就系爭2樓房屋之漏水原因及修復費用
    為鑑定，實與系爭3樓房屋有無因系爭2樓房屋二次施工而地
    板滲水受損無涉，是抗告人前開主張，應非有據。從而，抗
    告人所提反訴應非合法，不應准許。原裁定駁回抗告人之反
    訴，並無不合，抗告論旨指摘原裁定不當，求予廢棄，為無
    理由，應予駁回。
四、依民事訴訟法第95條、第78條裁定如主文。
中　　華　　民　　國　　110 　年　　10　　月　　29　　日
                  民事第八庭  審判長法  官  鄭佾瑩
                                    法  官  鄧晴馨
                                    法  官  邱于真
以上正本係照原本作成。
本裁定不得抗告。
中　　華　　民　　國　　110 　年　　10　　月　　29　　日
                                    書記官  邱美嫆